【裁判字號】    89,台上,480
【裁判日期】    890127
【裁判案由】    違反毒品危害防制條例
【裁判全文】
最高法院刑事判決                                八十九年度台上字第四八○號
    上  訴  人  甲○○
右上訴人因違反毒品危害防制條例案件，不服台灣高等法院中華民國八十六年十二月
十七日第二審更審判決（八十六年度上更(一)字第六九○號，起訴案號：台灣板橋地方
法院檢察署八十四年度偵字第一一七五七號），提起上訴，本院判決如左：
    主  文
原判決撤銷，發回台灣高等法院。
    理  由
本件原判決認定上訴人甲○○意圖營利，基於概括之犯意，於民國八十二年八月間，
連續在台北縣永和市○○路六七六號三樓，以每大包（塑膠袋裝）新台幣（下同）二
、三萬元不等之價格，多次非法販賣化學合成麻醉藥品安非他命予共同意圖營利之蔣
褔明、吳宏祥、江行健三人，再由其等共同分裝後，以加倍價錢即每小包一千五百元
販賣他人，嗣於八十二年九月十八日下午五時三十分許，為警在上址查獲蔣褔明、江
行健、吳宏祥非法販賣安非他命，並扣得該三人向上訴人所購買供販賣用之安非他命
一包又三十九小包（含包裝重四二‧二一七公克，檢驗後重四一‧六四○公克）、天
秤一具、砝碼一組、塑膠袋五十一個等物，經警依該三人之供述，循線於同年月二十
二日二十二時許，在台北縣新店市○○街八號，查獲上訴人等情。因而撤銷第一審論
處上訴人非法販賣化學合成麻醉藥品（累犯）罪刑之判決，改判論處上訴人連續非法
販賣化學合成麻醉藥品（累犯）罪刑，固非無見。
惟查：(一)、科刑之判決書所記載之犯罪事實，為論罪科刑適用法律之基礎，故凡於適
用法令有關之重要事項，如犯罪時間、地點、方法等項，必須詳加認定、明確記載，
始足為適用法律之依據。原判決事實欄僅記載上訴人於八十二年八月間，連續以每大
包二、三萬元不等之價格，多次非法販賣安非他命予蔣褔明、吳宏祥、江行健三人，
但對於其非法販賣之時日、次數、及每次所販賣之數量，均未為明確之認定記載，自
不足為適用法律之基礎，此經本院於前次發回時予以指明，原判決仍未為明確之認定
記載，已有可議；又原判決理由一說明採蔣褔明、吳宏祥、江行健等於警訊中及江行
健於原審更審前之部分供述，為認定上訴人於八十二年八月間，連續多次非法販賣安
非他命予該三人之論據。其此部分事實之認定與蔣褔明於偵查中稱八十二年九月十八
日在永和市○○路江行健租住處被查扣之安非他命三十四點六公克，是前一天上訴人
打電話找江行健，江行健叫上訴人幫他帶一兩（安非他命），約好在十八日凌晨二時
，由上訴人送到江行健住處的（台灣板橋地方法院檢察署八十四年度偵字第一一七五
七號偵查卷第二十六頁背面、第二十七頁正面）；及其於第一審審理中被訊以「查扣
之安非他命是誰的？」稱：「是江行健叫甲○○送來，於九月十八（日）凌晨一、二
點，數量約一兩」（第一審卷第四十五頁背面）等語，不盡相符。對於蔣福明此項供
述之真實性如何？原審未予究明釐清，遽為前開事實之認定，復未說明其取捨之依據
及理由，亦有理由不備及理由矛盾之違誤。(二)、共同被告所為不利於己之陳述，固得
採為其他共同被告犯罪之證據，但此項不利之陳述，須無瑕疵可指，且就其他方面調
查又與事實相符者，始得採為其他共同被告犯罪之證據，若不為調查，而專憑此項供
述即為其他共同被告犯罪事實之認定，顯與刑事訴訟法第一百五十六條第二項之規定
有違。原判決認定上訴人有前開於八十二年八月間連續多次販賣安非他命予蔣福明、
江行健、吳宏祥三人之犯行，無非採警訊中另案共同被告蔣福明供稱：「（安非他命
）我是向一名綽號『紅茶』的男子購（買的），一次購買約二、三萬元一大包，我再
以加倍的價錢出售謀取盈利」、「同犯有江行健、吳宏祥二人」；江行健供稱：「我
有販賣安非他命，對象不特定人，分裝的每小包安非他命售價一千五百元」、「共犯
有吳宏祥、蔣福明」、「我們一次整批購買二、三萬元約一大包塑膠袋裝，再自行利
用天秤及分裝小塑膠袋，分裝成多數小包，然後再以每小包一千五百元售出，故大約
能謀利至三萬元左右」、「安非他命是由蔣福明出面向一名綽號『紅茶』的男子購買
的」；吳宏祥供稱「我們平時一同出錢購買安非他命，再以加倍價錢出售謀取盈利，
貨源是由蔣福明出面向一名綽號『紅茶』的男子購買的」云云；及江行健於原審中稱
：「當時並不知道綽號『紅茶』叫甲○○，『紅茶』是蔣福明介紹認識的，是我們拿
錢出來，由蔣福明出面去買的」、「吳宏祥是蔣福明朋友，皆由我們出錢，蔣福明出
面向『紅茶』購買的」等語為論據，惟蔣福明等三人前開供述並未陳明彼等購買安非
他命之時間，原判決據以認定上訴人係於八十二年八月間連續多次販賣安非他命予蔣
福明等人，已失依據。況彼等前開供述與第一審審理中吳宏祥稱不認識上訴人，但於
（八十二年九月十七日）那天在蔣福明家見過面，當時蔣福明欠上訴人房租，上訴人
去要房租，當天伊係去蔣福明家找姓黃的朋友才見過面；蔣福明被查獲之安非他命是
向一名高瘦姓名年籍不詳之男子所買的（第一審卷第四十頁）。蔣福明稱被查扣之安
非他命是江行健叫上訴人於八十二年九月十八日凌晨一、二點送去的，數量約一兩；
是江行健買的，當時伊不知是交易行為，伊沒有看到上訴人帶東西去伊住處，是上訴
人走後，江行健說是上訴人帶來的等語（第一審卷第四十五頁背面、第五十二頁背面
、第五十三頁正面）。及原審審理時吳宏祥稱安非他命是向「阿明」買的，伊不認識
「紅茶」之人（原審上訴字卷第七十三頁）；江行健稱伊聽蔣福明說是向「紅茶」買
的，但伊不認識，就買過那一次，那次拿三萬元給蔣福明，當時不知向誰買的，伊不
認識上訴人（原審上更(一)字卷第六十四頁）等語，不盡相符。原判決未敘明關於此部
分證據取捨之依據及理由，遽為前開事實之認定，亦有可議。(三)、上訴人行為後，毒
品危害防制條例已於八十七年五月二十日公布施行，並於同年月二十二日生效。依該
條例第二條第二項第二款之規定，安非他命已被列為第二級毒品。而製造、運輸、販
賣第二級毒品者，處無期徒刑或七年以上有期徒刑，得併科新台幣七百萬元以下罰金
。且犯該罪者，其供犯罪所用或因犯罪所得之財物，均沒收之，如全部或一部不能沒
收時，追徵其價額或以其財產抵償之，同條例第四條第二項、第十九條第一項復定有
明文。有關非法販賣安非他命之法定刑及沒收之規定，均有變更，原判決未及比較新
舊法之適用，亦屬無可維持。上訴意旨指摘原判決不當，尚非全無理由，應認仍有撤
銷發回更審之原因。
據上論結，應依刑事訴訟法第三百九十七條、第四百零一條，判決如主文。
中      華      民      國    八十九    年      一      月    二十七    日
                              最高法院刑事第五庭
                                  審判長法官  董  明  霈
                                        法官  丁  錦  清
                                        法官  林  茂  雄
                                        法官  王  居  財
                                        法官  洪  明  輝
      右正本證明與原本無異
                                              書  記  官
中      華      民      國    八十九    年      二      月      三      日


司法院資訊處製作；財團法人民間司法改革基金會備份。
